【裁判字號】    99,交抗,116
【裁判日期】    990506
【裁判案由】    聲明異議
【裁判全文】
臺灣高等法院高雄分院刑事裁定         99年度交抗字第116號
抗  告  人
即受處分人  甲○○
上列抗告人因違反道路交通管理處罰條例聲明異議案件，不服臺
灣高雄地方法院中華民國99年3 月11日裁定（99年度交聲字第43
1 號），提起抗告，本院裁定如下：
    主  文
抗告駁回。
    理  由
一、原處分意旨略以：抗告人即受處分人甲○○於民國97年4 月
    28日18時30分，駕駛車號E3-2150 號自用小貨車，於高雄縣
    大寮鄉○○路249 號與梁家銘所騎乘之車牌號碼M8J-585 號
    重型機車發生擦撞，梁家銘當場人車倒地，並受有頭部外傷
    、頭皮撕裂傷等傷害，而抗告人仍未下車停留現場協助救治
    傷患，逕自駕車離去現場場製單舉發，有「肇事致人受傷而
    逃逸」之違規，爰依道路交通管理處罰條例第62條第4 項之
    規定，裁處吊銷駕駛執照等語。
二、抗告意旨略以：抗告人對肇事逃逸犯行全數承認，且認同原
    審一罪不二罰之主張，惟抗告人需工作領取微薄薪資與母親
    渡日，懇請改變吊銷駕照之處分，改判罰金新台幣（下同）
    9 千元，以利抗告人有繼續工作之機會，為此提起抗告云云
    。
三、按「汽車駕駛人駕駛汽車肇事致人受傷或死亡者，應即採取
    救護措施及依規定處置，並通知警察機關處理，不得任意移
    動肇事汽車及現場痕跡證據，違反者處新臺幣3,000 元以上
    9,000 元以下罰鍰。但肇事致人受傷案件當事人均同意時，
    應將肇事汽車標繪後，移置不妨礙交通之處所」、「前項駕
    駛人肇事致人受傷而逃逸者，吊銷其駕駛執照」。又「汽車
    駕駛人，曾依本條例其他各條規定吊銷駕駛執照者，一年內
    不得考領駕駛執照」，道路交通管理處罰條例第62條第3 項
    、第4 項前段、第67條第3 項分別定有明文。
四、經查：
  (一)抗告人於97年4 月28日18時30分，駕駛車號E3-2150 號自用
    小貨車，於高雄縣大寮鄉○○路249 號與梁家銘所騎乘之車
    牌號碼M8J-585 號重型機車發生擦撞，梁家銘當場人車倒地
    ，並受有頭部外傷、頭皮撕裂傷等傷害，而抗告人仍肇事致
    人受傷而逃逸，嗣經原處分機關對抗告人裁處吊銷駕駛執照
    ，另抗告人因同一事件經原審法院97年度交訴字第61號判決
    抗告人犯肇事致人傷害逃逸罪，處有期徒刑6 月，緩刑2 年
    ，並經本院98年度交上訴字第6 號駁回上訴確定等情，為原
    處分機關及抗告人所不爭執，並有上開違反道路交通管理事
    件不服裁決聲明異議案件移送書、刑事聲明異議狀、交通部
    公路總局高雄區監理所高監自字第0990004072號函、臺灣高
    雄地方法院97年度交訴字第61號刑事判決書、本院98年度交
    上訴字第6 號刑事判決書、違反道路交通管理案件裁決書、
    舉發違反道路交通管理事件通知單等附卷可稽，堪認為屬真
    實。
  (二)抗告人於原審雖辯稱：同一事件已經刑事判決確定，原處分
    機關仍裁處抗告人吊銷駕駛執照1 年，應撤銷原處分云云。
    惟按行政罰法第26條規定：「一行為同時觸犯刑事法律及違
    反行政法上義務規定者，依刑事法律處罰之。但其行為應處
    以其他種類行政罰或得沒入之物而未經法院宣告沒收者，亦
    得裁處之。前項行為如經不起訴處分或為無罪、免訴、不受
    理、不付審理之裁判確定者，得依違反行政法上義務規定裁
    處之」，此即所謂一事不二罰之原則。究其立法目的，係因
    一行為同時觸犯刑事法律及違反行政法上義務規定時，由於
    刑罰與行政罰同屬對不法行為之制裁，而刑罰之懲罰作用較
    強，故依刑事法律處罰，即足資警惕時，實無一事二罰再處
    行政罰之必要，且刑事法律處罰，由法院依法定程序為之，
    較符正當法律秩序，應予優先適用，至於沒入或其他種類行
    政罰，因兼具維護公共秩序之作用，為達行政目的，行政機
    關仍得併予裁處。是原處分機關以抗告人上開違規行為業經
    刑事判決確定，而依行政罰法第26條第1 項前段之規定，對
    於罰鍰部分免罰，僅依道路交通管理處罰條例第62條第4 項
    之規定裁罰吊銷駕駛執照（即其他種行政罰），徵諸上開規
    定及說明，核無不符。
  (三)又上開道路交通管理處罰條例第62條第4 項有關肇事逃逸應
    予吊銷其駕駛執照之規定，係強制規定，且裁罰機關及審理
    法院並無變更為罰鍰之裁量權，抗告人請求改判罰金9 千元
    之替代處分，尚屬無據。
五、綜上所述，抗告人確有上開違規情節，事證明確。原審依道
    路交通管理處罰條例第62條第4 項、道路交通案件處理辦法
    第19條之規定，裁定駁回抗告人之異議，核無違誤。抗告人
    仍以前詞提起抗告，並無理由，應予駁回。
六、據上論結，應依道路交通案件處理辦法第26條，刑事訴訟法
    第412 條，裁定如主文。
中    華    民    國    99    年    5     月    6     日
                  刑事第一庭    審判長法  官  周賢銳
                                      法  官  徐美麗
                                      法  官  施柏宏
以上正本證明與原本無異。
不得再抗告。
中    華    民    國    99    年    5     月    6     日
                                      書記官  魏文常

司法院資訊處製作；財團法人民間司法改革基金會備份。
